臺灣士林地方法院刑事判決　　　　　　　　　　　　　　九十年度易緝字第八二號
　　公　訴　人　臺灣士林地方法院檢察署檢察官
　　被　　　告　甲○○
　　選任辯護人　應明銓
右列被告因詐欺案件，經檢察官提起公訴（八十年度偵字第二三六九號），本院判決
如左：
    主  文
甲○○無罪。
    理  由
一、公訴意旨略以：被告甲○○意圖為自己不法之所有，於民國七十七年四月間，持
    其簽發由台北市第一信用合作社儲蓄部為付款人，帳號一○二四八三─四號，票
    號ＢＢ0000000號，面額新台幣三十萬元，到期日七十七年七月二十六日
    之支票乙紙，施用詐術向乙○○調借現款，詎屆期以手頭不便為由，請乙○○勿
    予提示。嗣同年九月底，乙○○召組民間互助會，每會一萬元，甲○○即再施用
    詐術加入會員，並商得乙○○允搭三會，言明其中一會不標，待合會終結時，將
    應收活會會款抵充前揭支票債務，詎於七十七年十二月及七十八年五月分別標取
    二會，取得會款後，簽發面額各為三萬元之本票十六張，期間自七十八年六月二
    十五日至七十九年九月二十五日止，供為死會應繳會款之擔保，詎於上揭第一張
    本票屆期之七十八年六月二十五日，甲○○即避不見面，乙○○始知受騙，因認
    被告所為係犯刑法第三百三十九條第一項之詐欺罪嫌。
二、按犯罪事實應依證據認定之，無證據不得推定其犯罪事實。又不能證明被告犯罪
    者，應諭知無罪之判決。刑事訴訟法第一百五十四條、第三百零一條第一項分別
    定有明文。又刑法第三百三十九條第一項詐欺罪之成立，以意圖為自己或第三人
    不法之所有，以詐術使人陷於錯誤，而將本人或第三人之物交付為要件，最高法
    院六十八年台上字第三一四六號及四十六年台上字第二六○號判例可供參照。
三、訊據被告固承認曾向告訴人乙○○借錢，惟否認有詐欺之犯行，辯稱伊向告訴人
    借錢是分很多次借的，是因為經營餐廳需要週轉，之後才一次簽發三十萬元支票
    交給告訴人，中間有還一些錢，但支票一直放在告訴人那邊，而參加三個會來還
    這筆錢，是伊與告訴人所共同決定，會錢由告訴人處理，後來因為餐廳週轉不靈
    而停業，姊姊又生病，伊姊姊過世後，伊就到日本去，伊是因辦理護照才知被通
    緝，已經和告訴人以十五萬元和解等語。經查，訊據告訴人亦陳稱該三十萬元借
    款是分批借給被告，然後才一次簽發支票等語，與被告所辯情節相符，足見被告
    是分次向告訴人借款，最後才簽發一張全部金額的支票，並非如起訴意旨所認係
    被告簽發支票一張向告訴人調借現款，亦無施用詐術之情形。又被告嗣後有償還
    部份借款等情，業據告訴人於審理中陳述在卷，茍被告有意詐騙告訴人，其既詐
    欺取財得逞，何必又償還部分借款？已足見被告在借款之初並無詐騙之意。再查
    ，告訴人另陳稱被告參加互助會還債之方式，是伊向被告提議等語，按其既是告
    訴人之提議，該參加互助會還債之方式，當非被告所施用之詐術。至於被告最後
    因經營餐廳週轉不靈無法還債等情，訊據告訴人亦陳稱是因為朋友關係才借錢給
    被告，被告之餐廳後來經營得不好等語，有關被告因餐廳經營不善而週轉不靈部
    分，應認屬實，足見並無被告詐財捲款潛逃之事，應認被告向告訴人借款未還，
    僅為民事上之債務糾紛，被告主觀上既無不法所有之意圖，客觀上亦未施用詐術
    ，自無成立刑法上詐欺取財罪可言。此外，復查無其他證據足證被告有何詐欺取
    財犯行，依法自應為被告無罪之諭知。
據上論斷，應依刑事訴訟法第三百零一條第一項，判決如主文。
本案經檢察官蘇佩鈺到庭執行職務。
中      華      民      國      九十一      年    四    月    二十四    日
                                  臺灣士林地方法院刑事第一庭
                                      法  官  高  愈  杰
右正本證明與原本無異。
如不服本判決，應於判決送達後十日內，向本院提出上訴狀。
                                      書記官  蘇  彥  宇
中      華      民      國      九十一      年    四    月    二十五    日
